【裁判字號】    88,上訴,1043
【裁判日期】    891221
【裁判案由】    重傷害
【裁判全文】
臺灣高等法院臺中分院刑事判決                  八十八年度上訴字第一四三號
    上  訴  人  臺灣南投地方法院檢察署檢察官
    上  訴  人
    即  被  告  丙○○
                庚○○
    共      同
    選任辯護人  王素玲
右上訴人因重傷害案件，不服臺灣南投地方法院八十七年度訴字第二二八號中華民國
八十八年三月十九日第一審判決（起訴案號：臺灣南投地方法院檢察署八十七年度偵
續字第二二號），提起上訴，本院判決如左：
      主  文
原判決撤銷。
丙○○、庚○○共同傷害人之身體，各處有期徒刑壹年。
      事  實
一、丙○○、庚○○與丁○○（另案審結）、辛○○（業經臺灣南投地方法院檢察署
    檢察官為不起訴處分）於民國八十六年十月二日下午七時許，在南投縣草屯鎮○○路「世紀無骨鵝肉店」飲酒，適有己○○、壬○○、戊○○等人亦在鄰桌飲酒
    ，因己○○與丁○○同桌之人稍有認識，雙方遂併桌同飲，席間因己○○為了敬
    酒問題，與丁○○、庚○○發生口角，引起二人之不滿，嗣己○○等人邀丁○○
    等人一起前往草屯鎮○○街四十七巷八號「故鄉ＫＴＶ」唱歌，經丁○○等人應
    允，遂分別駕車前往，己○○、壬○○、戊○○等人先到達故鄉ＫＴＶ。丁○○
    、庚○○、丙○○、辛○○四人隨後由辛○○駕車一同前往，其四人乃基於共同
    傷害之犯意聯絡，由丁○○先準備妥木製棒球棍一支，四人於抵達ＫＴＶ後，在
    ＫＴＶ大門口之櫃台前等候，丁○○則將棒球棍藏在身後，嗣見壬○○自內走出
    前往大門口時，辛○○拍林世忠一下示意，丁○○乃以該棒球棍（該棒球棍已丟
    棄未扣案），自背後朝壬○○後頭頸部揮打，壬○○隨即倒地不起，丁○○仍繼
    續以棒球棍毆打及用腳踢打丁○○多下，致使棒球棍折斷，辛○○於壬○○已倒
    地動彈不得之際，拾起該折斷之棒球棍再朝壬○○打一下，丁○○、辛○○、丙○○、庚○○四人隨後即一同離去。致壬○○受有頭部外傷併粉碎性顱骨骨折及
    腦內出血，經送醫急救後，於八十六年十月三日接受顱骨切除術，移除血塊，出
    院後仍有第十二項ＩＣＤ－９：８５０重大創傷且其嚴重程度到達創傷嚴重程度
    分數十六分以上，目前兩下肢癱瘓，無法行走等重大難治之傷害。
二、案經壬○○之配偶甲○○訴由臺中市警察局第五分局報請臺灣南投地方法院檢察
    署檢察官偵查起訴。
      理  由
一、訊據上訴人即被告（以下稱被告）丙○○、庚○○均矢口否認有右開犯行，被告
    丙○○辯稱：不清楚為何會毆打壬○○，沒有事先講好要尋仇，沒有共謀，沒有
    犯意聯絡，我們沒有在旁邊助威及阻止他們救壬○○云云；被告庚○○辯稱：是
    丁○○自己的行為，沒有共謀，我是要跟戊○○講說壬○○是我朋友打的，我們
    沒有在旁邊助威及阻止他們救壬○○，沒有事先講好要尋仇云云。
二、經查，前揭時地發生事實之經過，經原審法院於八十八年一月二十九日赴草屯鎮
    ○○街四十七巷八號「故鄉ＫＴＶ」搜索之結果，扣得監視器之錄影帶計十九捲
    ，其中一捲係八十六年十月二日晚間所錄得，經本院勘驗之結果：案發之前己○○先到故鄉ＫＴＶ，在外面等候，戊○○到櫃台之後又走出去，己○○先進入Ｋ
    ＴＶ，戊○○留在外面等壬○○，壬○○之後抵達，靠在ＫＴＶ的牆壁，之後與
    服務生談話，之後壬○○進入ＫＴＶ內，丁○○和丙○○從外面一起進來，丁○○手持球棒，與ＫＴＶ的服務生交談，丙○○往裡面看，辛○○、庚○○在外面
    等，丁○○、丙○○、辛○○、庚○○四人都在ＫＴＶ門口等並與服務生交談，
    一直詢問己○○等人在哪個房間，丁○○一直手持棍棒，並藏在後面，之後壬○○走出，辛○○拍一下丁○○示意人已走出來了，丁○○用球棒從背後打壬○○
    頸部，被害人倒地之後丁○○還是繼續打，打第三下時，丙○○有推丁○○一下
    ，又和庚○○一起追某人，追進ＫＴＶ裡面，丁○○還是繼續打、踹被害人，此
    時被害人已無反抗能力，辛○○在旁幫忙打，之後辛○○撿起球棒並交給庚○○
    ，庚○○亦撿起斷掉的球棒，庚○○拿著斷掉的球棒與辛○○等人一起走出ＫＴ
    Ｖ，之後丁○○與己○○在爭吵、並推打己○○，丙○○將丁○○拉走了，一起
    離開等情，有本院勘驗筆錄附卷足憑（見本院卷第七三頁），核與證人己○○在
    警訊時證述之情節相符。而被害人確係被毆打成傷，迄今仍不能行動，亦據被害
    人之妻甲○○於本院陳明在卷，並有行政院國軍退除役官兵輔導委員會臺中榮民
    總醫院診斷證明書二紙及查詢會簽意見表一紙附卷可稽，足認被害人確已達重大
    難治之程度，應屬重傷無疑。按被告等四人既係同時前往ＫＴＶ，丁○○至ＫＴ
    Ｖ櫃台之前，即已手持棒球棍一支，該棒球棍又不可能藏放不見，可見該木製棒
    球棍係在被告等四人尚未進入ＫＴＶ之前，事先所預備，被告二人自不能諉為不
    知。被告等人抵達ＫＴＶ後，係在外等候，並未入內唱歌，壬○○確係在甫走出
    ＫＴＶ，毫無防備之際，被丁○○自後毆打，足見被告二人與丁○○、辛○○一
    起至ＫＴＶ是欲尋仇而非唱歌，顯見被告等於到ＫＴＶ之初，即係基於共同普通
    傷害之犯意聯絡，而推由丁○○下手，至為明顯。被告二人雖未下手，仍應對於
    丁○○傷害被害人之行為，負共犯之責。惟被告二人於丁○○下手時，實際上並
    未在旁助勢及參與毆打，被告丙○○在丁○○打第三下時，尚且推丁○○一下加
    以阻止，故被告二人本來應無重傷之故意，事先亦未預料丁○○下手會如此重，
    洵堪認定，而壬○○之所以會造成嚴重傷害之結果，實乃丁○○、辛○○下手過
    重所致，應由下手之丁○○及辛○○負犯意擴張之刑責，自不能令被告等應對於
    超過其原有普通傷害犯意之行為負責。同案被告丁○○供稱：因他（指壬○○）
    一過來即找我，出手打我，我也不清楚他為何打我，我即與他打架，就撿起木棍
    與他打（見五八四一號偵查卷第七一頁背面），我們到ＫＴＶ之門口時，壬○○
    就衝過來打我，我還手，就隨地抓起一支棍子之類的東西揮打（見原審卷第七六
    頁），機車場前面有花圃，我拿一個棍子，拿了就進去了，去那邊看到他們跑出
    來，我才臨時起意要打他們，‧‧‧是我自己臨時起意（見本院卷第九○頁）云
    云；同案被告辛○○供稱：車停好後，我有看到壬○○被丁○○用棍子打倒在地
    ，當時只有丁○○在場，我有前往阻止（見原審卷第四八頁），壬○○走出來，
    我問服務員說有沒有己○○的包廂，服務員說沒有，我就向丁○○說那我們就走
    好了（見本院卷第九一頁）云云，均與錄影帶所呈現之事實不符，尚難採為被告
    二人有利之證據。證人戊○○證述：由壬○○出去帶路，忽然看見丁○○持一類
    似木棍類之物品，正在毆打倒於地上之壬○○，我就急忙告知己○○並一起衝出
    ，欲勸阻，就發生打群架，現場很混亂（見五八四一號偵查卷第二三頁背面），
    啟模前去迎接他們，過了一會兒我看到世宗手持棒狀木製棍子在打地下，我因好
    奇前去察看，看到世宗打啟模，益模、富華在旁邊高喊「給他死」「給他下去」
    ，我沒有看到他們打啟模，‧‧‧我看見壬○○被打時，我喊出來之後，丙○○
    、陳婦華材追出來打我（見原審卷第五五頁）云云，亦與錄影帶所呈現之事實不
    符，亦不得採為不利於被告二人之證據。被告二人所辯無共同傷害之犯意，均為
    事後飾卸之詞，不足採信。本件事證明確，被告丙○○、庚○○之犯行，均堪認
    定。
三、核被告丙○○、庚○○所為，係犯刑法第二百七十七條第一項之普通傷害罪。被
    告二人與丁○○、辛○○間，就普通傷害部分均有犯意之聯絡及行為之分擔，均
    為共同正犯。公訴意旨雖認被告二人所為係犯刑法第二百七十七條第二項後段之
    普通傷害致重傷罪，惟查被告二人並未實際參與毆打，且對於丁○○、辛○○之
    行為，又無法預見會造成重傷之結果，已如前述，起訴法條尚有未合，應予變更
    ，併此敘明。原審以被告等罪證明確，予以論罪科刑，固非無見，惟查原審對於
    全般犯罪情節，並未詳予審酌，而認為被告等係基於重傷之故意，應負刑法第二
    百七十八條第一項重傷罪責，其認事用法，尚有未洽。檢察官上訴意旨認為被告
    等涉有殺人未遂，且原判決僅量處有期徒刑六年，亦嫌太輕等情。惟查被告二人
  僅止於普通傷害之犯意，已如前述，尚不構成殺人未遂之罪行，檢察官之上訴，
    並無理由。被告等上訴否認犯罪，雖均無可取。惟原判決既有可議之處，仍應予
    撤銷改判。爰審酌被告二人犯罪之動機僅為細故而尋仇，係由丁○○、辛○○下
    手毆打被害人，被告等實際並未下手，被害人受傷之程度非輕，被告等事後已與
    被害人達成和解賠償等一切情狀，各量處如主文第二項所示之刑，以資懲儆。
四、同案被告丁○○所持用毆打被害人之木製棒球棍一支，未經扣案，亦無法證明係
    屬被告等所有，爰不予宣告沒收，併此敘明。
據上論結，應依刑事訴訟法第三百六十九條第一項前段、第三百六十四條、第二百九
十九條第一項前段、第三百條，刑法第二十八條、第二百七十七條第一項，罰金罰鍰
提高標準條例第一條前段，判決如主文。
本案經檢察官乙○○到庭執行職務。
中      華      民      國    八十九      年    十二      月   二十一   日
                              臺灣高等法院臺中分院刑事第五庭
                                    審判長法  官  吳  火  川
                                          法  官  姚  勳  昌
  法  官  郭  同  奇
右正本證明與原本無異。
檢察官得上訴。
被告不得上訴。
如不服本判決應於收受送達後十日內向本院提出上訴書狀，其未敘述上訴之理由者並
得於提起上訴後十日內向本院補提理由書（均須按他造當事人之人數附繕本）。
                                          書記官  康  孝  慈
中      華      民      國    八十九      年    十二      月   二十二   日
附錄本案論罪科刑法條
刑法第二百七十七條第一項
  傷害人之身體或健康者，處三年以下有期徒刑、拘役或一千元以下罰金。
                                                                        Ｋ


司法院資訊處製作；財團法人民間司法改革基金會備份。
